臺灣高等法院刑事判決
109年度上訴字第4501號
上  訴  人  
即  被  告  高藝菁





指定辯護人  蔡宗釗律師
上列上訴人即被告因違反毒品危害防制條例案件，不服臺灣新北
地方法院109年度訴字第622號，中華民國109年10月12日第一審
判決（起訴案號：臺灣新北地方檢察署109年度偵字第14551 號
、109年度毒偵字第2442號），提起上訴，本院判決如下：
    主  文
上訴駁回。
    事實及理由
一、經本院審理結果，認第一審以上訴人即被告高藝菁（下稱被
    告）犯修正前毒品危害防制條例第4條第2項之販賣第二級毒
    品罪，依刑法第47條第1項累犯規定加重其刑（除最重本刑
    為無期徒刑部分依法不得加重其刑外），復依修正前毒品危
    害防制條例第17條第2項（原審漏未比較新舊法，然於判決
    結果不生影響，詳後述）之規定，減輕其刑後，判處有期徒
    刑3年7月，並諭知扣案如原判決附表編號1 所示之物沒收；
    未扣案犯罪所得新臺幣2,000元沒收，於全部或一部不能沒
    收或不宜執行沒收時，追徵其價額。其認事用法、量刑及沒
    收之諭知均無不當，應予維持。除證據部分增列「被告於本
    院之自白」、「新北市政府警察局永和分局中華民國110年1
    月15日新北警永刑字第1104161789號函」、「臺灣新北地方
    檢察署中華民國110年1月22日新北檢德翔109偵14551字第11
    00007116號函」；論罪科刑欄㈠部分補充：「修正前毒品危
    害防制條例第17條第2項原規定：『犯第4條至第8條之罪於偵
    查及審判中均自白者，減輕其刑』，修正為：『犯第4條至第8
    條之罪於偵查及歷次審判中均自白者，減輕其刑』，修正後
    增加須於『歷次』審判中均自白，始得依該條項減輕之要件。
    經新舊法比較結果，新法並未較有利於被告，依刑法第2條
    第1項前段規定，自應適用被告行為時即修正前毒品危害防
    制條例第17條第2項之規定」；論罪科刑欄㈡⒉部分，應更正
    為「應依修正前毒品危害防制條例第17條第2項規定減輕其
    刑」。從而，原審漏未適用修正前毒品危害防制條例第17條
    第2項規定予以減輕其刑論罪，因結果並無不同，對判決不
    生影響，故原判決適用行為時法論科，而未比較適用，並不
    構成撤銷之原因（最高法院96年度台上字第270號判決意旨
    參照），餘均引用第一審判決書記載之事實、證據及理由（
    如附件）。
二、被告上訴意旨略以：原審判決量刑過重，被告有供出上游，
    請求調查有無毒品危害防制條例第17條第1項規定適用，並
    請撤銷原判決，從輕量刑云云。
三、經查：　　
　㈠量刑係法院就繫屬個案犯罪之整體評價，為事實審法院得依
    職權自由裁量之事項，故量刑判斷當否之準據，應就判決之
    整體觀察為綜合考量，不可摭拾其中片段，遽予評斷，苟已
    以行為人之責任為基礎，並斟酌刑法第57條各款所列情狀，
    在法定刑度內，酌量科刑，無偏執一端，致明顯失出失入情
    形，即不得任意指摘為違法（最高法院108年度台上字第229
    4號判決意旨參照）。本院審酌原審就被告之犯罪情節及科
    刑部分之量刑基礎，已於原判決理由欄內具體說明：審酌被
    告無視政府對杜絕毒品犯罪之禁令，明知甲基安非他命為第
    二級毒品，若濫行施用，將對施用者身心造成嚴重傷害，進
    而影響施用者之經濟能力，甚且造成家庭破裂，仍意圖營利
    而販賣予他人，助長施用毒品之行為，危害社會，所為實屬
    不該，兼衡被告為高中肄業之教育程度、家庭經濟勉持之生
    活狀況（見被告調查筆錄受詢問人欄之記載），暨其犯罪動
    機、目的、手段、所生危害、所獲利益及犯罪後坦承犯行，
    態度良好等一切情狀，酌情量處前開罪刑等旨，顯已斟酌刑
    法第57條各款事由而為刑之量定，係以行為人責任為基礎，
    兼顧對被告有利與不利之科刑資料，既未逾越法定範圍，亦
    無違背公平正義之精神，客觀上不生量刑畸重或有所失入之
    裁量權濫用，核與罪刑相當原則無悖，自不得再任意指摘或
    摭拾其中之片段而指稱原判決量刑有所不當或違法。況被告
    所犯之修正前毒品危害防制條例第4條第2項之販賣第二級毒
    品罪，其法定最低本刑為有期徒刑7年，經依刑法第47條第1
    項加重其刑及修正前毒品危害防制條例第17條第2項自白規
    定減輕其刑後，原審就該罪僅量處有期徒刑3年7月，幾已屬
    法定最低度刑，縱仍與其主觀上之期待有所落差，仍難遽指
    原審量刑有何不當或違法。
　㈡按犯毒品危害防制條例第4 條至第8 條、第10條或第11條之
    罪，供出毒品來源，因而查獲其他正犯或共犯者，減輕或免
    除其刑，毒品危害防制條例第17條第1 項定有明文。被告於
    警詢及偵查中供稱本件犯行之毒品來源為蔡宜霖所販賣（見
    毒偵字卷第6 、34頁），惟本案偵辦單位尚未因被告所陳而
    查獲蔡宜霖販賣毒品之犯行，此有新北市政府警察局永和分
    局109 年7 月31日新北警永刑字第1094211668號函、臺灣新
    北地方檢察署109 年7 月31日新北檢德翔109 偵14551 字第
    1090077853號函各1 紙、新北市政府警察局永和分局110年1
    月15日新北警永刑字第1104161789號函、臺灣新北地方檢察
    署110年1月22日新北檢德翔109偵14551字第1100007116號函
    在卷可憑（見原審卷第97、99頁、本院卷第83、85頁），由
    此可證被告並未供出「蔡宜霖」因而查獲上開之人，自難認
    符合毒品危害防制條例第17條第1項供出來源或共犯因而查
    獲之要件。是被告此部分上訴意旨亦屬無據。
　㈢據此，被告上訴意旨關於量刑、有無毒品危害防制條例第17
    條第1 項適用等情之指摘，顯係就原審量刑職權之適法行使
    及已經原審論斷、說明之事項，依憑己意，再事爭執，均無
    足取，其上訴並無理由，應予駁回。
據上論斷，應依刑事訴訟法第373條、第368條，判決如主文　　
本案經檢察官陳香君提起公訴，檢察官許仲瑩到庭執行職務。
中　　華　　民　　國　　110 　年　　2 　　月　  25　　日
                  刑事第十五庭審判長法  官  林怡秀
                                    法  官  古瑞君
                                    法  官　呂煜仁
以上正本證明與原本無異。
如不服本判決，應於收受送達後20日內向本院提出上訴書狀，其
未敘述上訴之理由者並得於提起上訴後20日內向本院補提理由書
（均須按他造當事人之人數附繕本）「切勿逕送上級法院」。 
                                    書記官　林廷佳
中　　華　　民　　國　　110 　年　　2 　　月　　25　　日
附錄：本案論罪科刑法條全文
修正前毒品危害防制條例第4條
製造、運輸、販賣第一級毒品者，處死刑或無期徒刑；處無期徒
刑者，得併科新臺幣2 千萬元以下罰金。
製造、運輸、販賣第二級毒品者，處無期徒刑或7 年以上有期徒
刑，得併科新臺幣1 千萬元以下罰金。
製造、運輸、販賣第三級毒品者，處7 年以上有期徒刑，得併科
新臺幣7 百萬元以下罰金。
製造、運輸、販賣第四級毒品者，處5 年以上12年以下有期徒刑
，得併科新臺幣3 百萬元以下罰金。
製造、運輸、販賣專供製造或施用毒品之器具者，處1 年以上7
年以下有期徒刑，得併科新臺幣1 百萬元以下罰金。
前五項之未遂犯罰之。 
附件：
臺灣新北地方法院刑事判決　　　　　　　109年度訴字第622號
公　訴　人　臺灣新北地方檢察署檢察官
被　　　告　高藝菁
指定辯護人　本院公設辯護人姚孟岑
上列被告因違反毒品危害防制條例案件，經檢察官提起公訴（10
9 年度偵字第14551 號、109 年度毒偵字第2442號），本院就其
被訴販賣第二級毒品部分，判決如下：
    主  文
高藝菁犯販賣第二級毒品罪，累犯，處有期徒刑參年柒月；扣案
如附表編號1 所示之物沒收；未扣案犯罪所得新臺幣貳仟元沒收
，於全部或一部不能沒收或不宜執行沒收時，追徵其價額。
    事  實
一、高藝菁（被訴施用第二級毒品部分，由本院另行審結），明
    知甲基安非他命為毒品危害防制條例第2 條第2 項第2 款所
    列之第二級毒品，依法不得販賣，竟基於販賣第二級毒品甲
    基安非他命之犯意，先以如附表編號1 所示之SAMSUNG 廠牌
    行動電話上網使用微信通訊軟體與陳艾蒙聯繫，經達成交易
    甲基安非他命之合意後，於民國109 年3 月16日上午5 時53
    分許，在臺北市○○區○○○路0 段000 號前，以新臺幣（下同
    ）2,000 元之代價，販賣第二級毒品甲基安非他命0.5公克
    與陳艾蒙，並收取價金2,000 元，而從中賺取差價以牟利。
二、案經新北市政府警察局永和分局報告臺灣新北地方檢察署檢
    察官偵查起訴。
    理  由
壹、證據能力：
一、按被告以外之人於審判外之言詞或書面陳述，除法律有規定
    者外，不得作為證據，刑事訴訟法第159 條第1 項固有明文
    。惟被告以外之人於審判外之陳述，經當事人於審判程序同
    意作為證據，法院審酌該言詞陳述或書面陳述作成時之情況
    ，認為適當者，亦得為證據；當事人、代理人或辯護人於法
    院調查證據時，知有上開刑事訴訟法第159 條第1 項不得為
    證據之情形，而未於言詞辯論終結前聲明異議者，視為有前
    項之同意，刑事訴訟法第159 條之5 亦有明文。本判決所引
    認定犯罪事實之各項被告以外之人於審判外之陳述，檢察官
    、被告高藝菁及其辯護人均同意有證據能力（見本院訴字卷
    第136 頁），經審酌相關言詞陳述或書面陳述作成時之情況
    ，認為適當，依前揭法條意旨，均得為證據。另其餘資以認
    定本案犯罪事實之非供述證據，亦查無違反法定程序取得之
    情，依刑事訴訟法第158 條之4 規定反面解釋，均具證據能
    力。
貳、實體部分：
一、上開犯罪事實，業據被告高藝菁於警詢、偵查及本院訊問時
    均坦承不諱（見毒偵字卷第7 、第34頁反面至第35頁、本院
    訴字卷第92、135 、136 頁），核與證人陳艾蒙於警詢、偵
    查中證述之情節相符（見偵字卷第45頁、第49至51頁、第13
    1 至133 頁），並有新北市政府警察局永和分局搜索扣押筆
    錄暨扣押物品目錄表1 份、被告與證人陳艾蒙之微信通訊軟
    體對話紀錄翻拍照片7 張及監視器錄影畫面翻拍照片9 張在
    卷可稽（見偵字卷第61至65頁、第85至91頁）。又甲基安非
    他命本無一定公定價格，各次買賣價格，當亦各有差異，或
    隨供需雙方資力、關係深淺、需求數量、貨源充裕與否、販
    賣者對於資金需求程度，以及政府查緝態度，進而為各種不
    同風險評估，而為機動性調整。其價格標準，自非一成不變
    。且販賣者從各種「價差」或「量差」或「純度」謀取利潤
    方式，也有差異，然所圖利益之非法販賣行為目的，則屬相
    同，並無二致。衡諸常情，一般民眾普遍認知毒品非法交易
    ，向為政府查禁森嚴且重罰不寬貸，倘非有利可圖，絕無平
    白甘冒被重罰之風險，堪認被告販賣甲基安非他命確有營利
    意圖，並無疑義。綜上所述，足認被告上開自白與事實相符
    ，堪以採信。從而，本案事證明確，被告上開犯行，堪以認
    定，應予依法論罪科刑。
二、論罪科刑：
  ㈠按行為後法律有變更者，適用行為時之法律。但行為後之法
    律有利於行為人者，適用最有利於行為人之法律，刑法第2
    條第1 項定有明文。查被告為本件販賣第二級毒品行為後，
    毒品危害防制條例第4 條第2 項已於109 年1 月15日修正公
    布，並於同年7 月15日施行。而修正前該條項規定「製造、
    運輸、販賣第二級毒品者，處無期徒刑或七年以上有期徒刑
    ，得併科新臺幣一千萬元以下罰金。」，修正後該條項則規
    定「製造、運輸、販賣第二級毒品者，處無期徒刑或十年以
    上有期徒刑，得併科新臺幣一千五百萬元以下罰金。」，修
    正後該條項之法定構成要件雖未變更，然其法定刑度已較修
    正前為高，是修正後新法並未較有利於行為人，經比較新舊
    法之結果，應依刑法第2 條第1 項前段之規定，適用被告行
    為時即修正前毒品危害防制條例第4 條第2 項之規定。是核
    被告所為，係犯修正前毒品危害防制條例第4 條第2 項之販
    賣第二級毒品罪。被告於販賣第二級毒品甲基安非他命前持
    有第二級毒品甲基安非他命之低度行為，為販賣之高度行為
    所吸收，不另論罪。
  ㈡刑之加重、減輕：
  1.被告前因施用毒品案件，經本院以105 年度審簡字第720 號
    判決判處有期徒刑5 月確定；又因偽造文書案件，經本院以
    105 年度審簡字第337 號判決判處有期徒刑4 月；復因施用
    毒品案件，經本院以105 年度審簡字第510 號判決判處有期
    徒刑4 月確定；再因施用毒品案件，經本院以105 年度審簡
    字第1106號判決判處有期徒刑5 月確定；另因施用毒品案件
    ，經本院以105 年度審簡字第2271號判決判處有期徒刑6 月
    確定；前開所示之罪刑，經本院以106 年度聲字第1257號裁
    定應執行刑為有期徒刑1 年4 月確定，於108 年1 月30日假
    釋出監，嗣於108 年7 月10日假釋期滿未經撤銷視為執行完
    畢，有臺灣高等法院被告前案紀錄表在卷可考，其於受有期
    徒刑執行完畢後，5 年內故意再犯本件有期徒刑以上之罪，
    符合刑法第47條第1 項之累犯要件，又參酌司法院大法官釋
    字第775 號解釋意旨，審酌被告前述案件執行完畢迄至本件
    案發時間歷時非久，且所犯施用毒品與其本案所犯販賣第二
    級毒品均屬同一罪質之違反毒品危害防制條例案件，顯見前
    開累犯有期徒刑執行對被告未生警惕作用，堪認被告對於刑
    罰之反應力薄弱，認依刑法第47條第1 項規定加重其最低本
    刑尚不至於發生罪刑不相當之情形，惟因法定刑無期徒刑部
    分不得加重，故僅就法定刑有期徒刑及罰金刑部分，依法加
    重其刑。
  2.按犯毒品危害防制條例第4 條至第8 條之罪，於偵查及歷次
    審判中均自白者，減輕其刑，毒品危害防制條例第17條第2
    項定有明文。查被告於偵查及本院審理時均自白本件販賣第
    二級毒品犯行，業於前述，應依毒品危害防制條例第17條第
    2 項規定減輕其刑，又被告有前述累犯之加重事由，應依法
    先加後減之。
  3.按犯毒品危害防制條例第4 條至第8 條、第10條或第11條之
    罪，供出毒品來源，因而查獲其他正犯或共犯者，減輕或免
    除其刑，毒品危害防制條例第17條第1 項定有明文。被告於
    警詢及偵查中供稱本件犯行之毒品來源為蔡宜霖所販賣（見
    毒偵字卷第6 、34頁），惟本案偵辦單位尚未因被告所陳而
    查獲蔡宜霖販賣毒品之犯行，此有新北市政府警察局永和分
    局109 年7 月31日新北警永刑字第1094211668號函、臺灣新
    北地方檢察署109 年7 月31日新北檢德翔109 偵14551 字第
    1090077853號函各1 紙在卷可憑（見本院訴字卷第97、99頁
    ），難認有因被告供出毒品來源而查獲上游之情事，而與毒
    品危害防制條例第17條第1 項之規定尚有未合，無從減輕其
    刑，附此敘明。
  ㈢爰審酌被告無視政府對杜絕毒品犯罪之禁令，明知甲基安非
    他命為第二級毒品，若濫行施用，將對施用者身心造成嚴重
    傷害，進而影響施用者之經濟能力，甚且造成家庭破裂，仍
    意圖營利而販賣予他人，助長施用毒品之行為，危害社會，
    所為實屬不該，兼衡被告為高中肄業之教育程度、家庭經濟
    勉持之生活狀況（見被告調查筆錄受詢問人欄之記載），暨
    其犯罪動機、目的、手段、所生危害、所獲利益及犯罪後坦
    承犯行，態度良好等一切情狀，量處如主文所示之刑。
三、沒收：
  ㈠按犯罪所得，屬於犯罪行為人者，沒收之，於全部或一部不
    能沒收或不宜執行沒收時，追徵其價額，刑法第38條之1 第
    1 項前段、第3 項分別定有明文。被告本次販賣第二級毒品
    犯行之犯罪所得2,000 元，雖未扣案，惟依卷內證據並無其
    變得之物或財產上利益及其孳息，又乏事證足認被告已將此
    犯罪所得轉給第三人，自應認屬被告因前揭犯罪之所得，且
    經核本案情節，復無刑法第38條之2 第2 項不宜執行沒收之
    情事，應依刑法第38條之1 第1 項前段、第3 項規定，宣告
    沒收，並諭知於全部或一部不能沒收或不宜執行沒收時，追
    徵其價額。
  ㈡按犯毒品危害防制條例第4 條至第9 條、第12條、第13條或
    第14條第1 項、第2 項之罪者，其供犯罪所用之物，不問屬
    於犯罪行為人與否，均沒收之，同條例第19條第1 項定有明
    文。扣案如附表編號1 所示之SAMSUNG 廠牌行動電話1 支，
    係供被告用與證人陳艾蒙聯繫交易毒品事宜，為被告犯本次
    販賣第二級毒品罪所用之物（見本院訴字卷第92頁），自應
    依毒品危害防制條例第19條第1 項規定，不問屬於被告與否
    ，宣告沒收。
  ㈢至其餘扣案如附表編號2 至6 所示之物，被告陳稱如附表編
    號3 所示甲基安非他命1 包、如附表編號4 、5 所示吸食器
    1 組、電子磅秤1 臺，分別係其施用第二級毒品甲基安非他
    命所剩餘及所用之物，如附表編號6 所示分裝袋3 包則與本
    件販賣毒品或其另施用毒品案件無關（見本院訴字卷第92頁
    ），而依卷內證據亦無從認定上述扣案物及扣案如附表編號
    2 所示ASUS廠牌行動電話1 支與被告本件販賣毒品犯行有何
    關聯，且如附表編號3 至5 所示之物為被告另涉犯施用第二
    級毒品案件之重要證物，爰均不於本案宣告沒收，併予敘明
    。
據上論斷，應依刑事訴訟法第299 條第1 項前段（本案採判決精
簡原則，僅引述程序法條），判決如主文。
本案經檢察官陳香君偵查起訴，由檢察官陳儀芳、陳玟瑾到庭執
行職務。
中    華    民    國    109    年   10    月    12    日
                  刑事第十八庭  審判長法  官  劉凱寧
                                      法  官  趙悅伶
                                      法  官  黃俊雯
附表：
編號   品項 重量/數量            備註 1 SAMSUNG廠牌行動電話 1 支 IMEI：000000000000000/06 2 ASUS廠牌行動電話 1 支 IMEI：000000000000000 3 甲基安非他命 1 包（凈重0.5888公克，驗餘淨重0.5871公克） 臺北榮民總醫院109年6月10日北榮毒鑑字第C0000000號毒品成分鑑定書（本院訴字卷第105頁）檢體外觀：白色或透明晶體1 包鑑驗結果：檢出甲基安非他命成分 4 吸食器 1 組  5 電子磅秤 1 臺  6 分裝袋 3 包